【裁判字號】    98,交聲,1210
【裁判日期】    980703
【裁判案由】    交管條例聲異
【裁判全文】
臺灣板橋地方法院交通事件裁定        98年度交聲字第1210號
原處分機關  交通部公路總局臺北區監理所
異  議  人
即受處分人  甲○○
上列異議人因違反道路交通管理處罰條例案件，對於交通部公路
總局臺北區監理所中華民國九十八年五月十二日所為北監營裁字
第裁四○－ΑＥＸ七五六四五五號裁決處分聲明異議，本院裁定
如下：
        主  文
異議駁回。
        理  由
一、按汽車駕駛人，行經有燈光號誌管制之交岔路口闖紅燈者，
    處新臺幣（下同）一千八百元以上，五千四百元以下罰鍰，
    並記違規點數三點，道路交通管理處罰條例第五十三條第一
    項、第六十三條第一項第三款分別定有明文。次按駕駛人駕
    駛汽車，應遵守道路交通標誌、標線、號誌之指示，且機器
    腳踏車行駛之車道及轉彎，應依標誌或標線之規定行駛，道
    路交通安全規則第九十條、第九十九條第一項前段亦規定甚
    明。
二、原處分意旨略以：本件舉發機關臺北市政府警察局北投分局
    石牌派出所以受處分人即異議人甲○○騎乘車牌號碼為ＮＴ
    Ｍ－六三三號重型機車，於民國九十八年四月十四日十五時
    二十七分許，行經臺北市○○區○○路與致遠一路一段時，
    經警攔停製單舉發，此有臺北市政府警察局九十八年四月十
    四日北市警交字第ΑＥＸ七五六四五五號舉發違反道路交通
    管理事件通知單在卷可稽。嗣原處分機關並據以裁決，以異
    議人違反道路交通管理處罰條例第五十三條第一項、第六十
    三條第一項第三款（裁決書漏載第三款）之規定，裁處罰鍰
    新臺幣（下同）一千八百元並記違規點數三點，此亦有交通
    部公路總局臺北區監理所北監營裁字第裁四○－ΑＥＸ七五
    六四五五號違反道路交通管理事件裁決書附卷可據。
三、聲明異議意旨略以：伊當時騎乘上開機車於北投區○○○路
    ○段時是綠燈，因動作慢一些，騎到對面明德路，看到同向
    汽、機車皆已直接左轉，非二段式，所以跟著左轉過去，並
    無闖紅燈之情形，竟遭員警攔停表示伊有闖紅燈之違規行為
    ，實難令人信服，爰依法聲明異議，請求撤銷原處分云云。
四、經查：
  (一)異議人雖否認有何違規行為，並以前開情詞置辯，惟：
    1.上開機車駕駛人之違規事實，業據證人即本件舉發之員警
      乙○○於本院審理中具結證述：「本件是我舉發的，本件
      告發單是四月十五日，這個事情要我講，我有點不太清楚
      了，這應該是我巡邏的時候，發現違規人有違規行為我攔
      下來的，如果我是定點查違規應該是在明德路、致遠一路
      ，這件應該是我定點巡邏的時候所舉發的。」、「（問：
      你是否記得本件的舉發情形？）我印象中記得有這件，因
      為時間隔了兩個多月了，我已經不記得當時的情形了。」
      、「（問：當時違規情形你是否記得？）不記得。」、「
      （問：你對於異議人所說他不簽罰單，後來才簽的，你有
      何意見？）違規人如果不簽名，我們會註記理由是什麼，
      台北市警察局有跟我們說當事人不簽名要把具體理由寫下
      來，對於異議人所說他原本不簽名，後來才簽名的情形，
      這我沒有印象。」、「（問：如果你在舉發的時候遇到駕
      駛人拒絕簽收的情形，你會特別去紀錄當時舉發的情形嗎
      ？）我會先敘明他的理由，就是我會作紀錄，因為罰單送
      到我們交通組，交通組會問我們當事人為什麼不簽，如果
      當事人拒絕簽名，我對於這樣的案子會比較有印象。」等
      語（參本院九十八年六月十八日訊問筆錄），並有臺北市
      政府警察局北投分局九十八年五月六日北市警投分交字第
      ○九八三○八一四九九○○號函與證人所提出之現場照片
      二幀在卷可稽。
    2.按交通警員製單舉發違反道路交通管理處罰條例所列之違
      規行為，係公務員基於職務上權力，依法就特定之具體事
      件所為具公法上效果之單方行政行為，基於道路交通管理
      事件數量龐大及突發狀況較多之特性，為達維護交通秩序
      、安全之行政目的，負責稽查之警察或其他依法執行交通
      稽查任務之人員於舉發交通違規事件時，並不以拍照或其
      他採證方式為其必要，法院於受理交通異議事件時得以舉
      發人員為證人進行調查，以其證述所見違規情形為證據，
      據以認定駕駛人之違規事實，否則若謂公務員一切舉發交
      通違規行政行為均需預留書面或科學證據以證其實，則國
      家對於交通行政之管理勢必窒礙難行，此事實認定之採證
      原則為交通管理事件與其他行政事件之裁處上基於本質之
      不同所存在之極大差異。惟此項採證原則並非漫無限制，
      在非以肉眼觀察即得判斷是否違規之狀況（如超速、超重
      、酒精濃度超過法定上限等），自必需以相當之儀器檢證
      始得認定其事，而不得僅以舉發人員到庭證述即逕為認定
      ；而在其他以肉眼觀察即可判斷是否違規之情形，固可以
      舉發人員到庭證述為認定違規事實之依據，然此等情形因
      無其他證據可資佐憑，原則上舉發人員必需於具結後清楚
      陳述所見違規狀況，方得以其證述資以認定違規事實。雖
      由於交通管理事件數量甚多，欲強使舉發人員對於每一件
      所舉發之違規事項均能為清楚記憶，為客觀上所難能期待
      ，惟憲法明定人民享有訴訟權之基本人權，此項原則於交
      通行政上自亦有其適用，是以駕駛人於因交通違規而受裁
      罰時，享有要求法院調查證據後予以裁判之權利，故於不
      存在少數特別狀況之情形下（例如舉發人員事後因客觀上
      不能之原因而無法到證述等），不得僅以交通警員舉發行
      為之本身即予推定駕駛人之違規行為，而仍需由舉發之人
      到庭具結後證述所見違規情形。職是之故，如駕駛人於舉
      發當時對於被舉發之事項不服，舉發人員循此當可知悉該
      駕駛人日後將有極高之可能性對監理機關之裁罰不服提起
      異議，自己亦因此而有到庭證述之必要，於此狀況下舉發
      人員當有義務於現場或嗣後即為記錄當時所見違規情事與
      處理經過，以備日後到庭證述時據以喚起自己記憶而為證
      述，並為其舉發職務執行經過之佐據，如怠於為此項工作
      紀錄，而於法院調查時以時隔較久不復記憶而未能詳實陳
      述所見駕駛人之違規行為，如別無其他事證可佐，即不能
      僅以其舉發行為推定為真正而認定駕駛人之違規行為，此
      為公務人員執行交通稽查任務時，所應盡最低程度之採證
      義務與標準。反之，如駕駛人於受舉發之時並無異議或其
      他不服情狀，斟酌交通事件大量與類型固定之特色，自難
      能要求舉發之人就每一舉發事件均留存製作舉發通知單以
      外之紀錄，於此情形下即應回歸首揭原則，在無積極事證
      可認交通警員就違規事實之舉發行為之本身有何明顯瑕疵
      之狀況下，得以其舉發認定駕駛人之違規行為。
    3.本件舉發員警即證人乙○○就本件舉發狀況，雖到庭陳稱
      因時日久遠已不復記憶當時舉發違規情狀等語，惟本件並
      無事證可認異議人於受舉發時有何任何不服之意思表示，
      是以證人因此未於舉發當時留存工作紀錄或資料以備日後
      作證之需，尚難認有何怠於盡其採證義務之情形。又本件
      舉發員警即證人乙○○與異議人並無宿怨，應無甘冒偽證
      罪刑責風險而設詞構陷異議人之理，從而既查無任何證據
      足資證明執勤員警有何捏造事實違法取締之不法情事，則
      執勤員警本其維護交通秩序、安全職責所為之舉發，自應
      受到合法、正確之推定，而得據以認定上開違規事實。
      是以異議人於前揭時、地駕車行經有燈光號誌管制之交岔
      路口闖紅燈之違規行為，堪為認定。
  (二)綜上所述，本件違規事證至為明確，原處分機關依據道路交
    通管理處罰條例第五十三條第一項、第六十三條第一項第三
    款之規定（裁決書漏載第三款），裁處罰鍰一千八百元，並
    計違規點數三點，尚無違誤，本件受處分人之異議為無理由
    ，應予駁回。
據上論斷，應依道路交通案件處理辦法第十九條，裁定如主文。
中    華    民    國    98    年     7     月    3    日
                      交通法庭  法  官  楊博欽
以上正本證明與原本無異
如不服本裁定應於送達後五日內向本院提出抗告狀
                                書記官  楊文祥
中    華    民    國    98    年     7     月    3    日


司法院資訊處製作；財團法人民間司法改革基金會備份。
